【裁判字號】    90,訴,514
【裁判日期】    901129
【裁判案由】    重利
【裁判全文】
臺灣嘉義地方法院刑事判決                            九十年度訴字第五一四號
    公  訴  人  臺灣嘉義地方法院檢察署檢察官
    被      告  甲○○
右列被告因重利案件，經檢察官提起公訴（九十年度偵字第三七二四號），本院判決
如左：
    主  文
蕭珍珠無罪。
    理  由
一、公訴意旨以：被告甲○○夥同吳瑞文（業經臺灣高等法院臺南分院判處有期徒刑
    八月確定，並於民國八十九年十一月七日執行完畢）基於牟取重利為常業之犯意
    ，約定由甲○○出資，而由吳瑞文出面從事放款及收取利息之工作，自八十八年
    六月初某日起，在聯合報上刊登「急救站來就借，軍公教、上班族優待，ＴＥＺ
    0000000000」之廣告，並散發印有「急救錢，來就辦，二十四小時，
    軍公教、上班族低息，ＴＥＺ0000000000」之名片為招徠借款人之方
    法，乘陳淑惠、楊桂櫻、楊孟豫等不特定人急迫需錢之際，從事金錢貸放業務，
    而取得與原本顯不相當之重利，並以之為常業。其方式如下：（一）俗稱「日仔
    會」方式，即借款人借款新臺幣（下同）五萬元，吳瑞文先扣除一萬五千元之利
    息，實際給借款人三萬五千元，借款人則自借款後第一日至第三十日，每日需繳
    款一千五百元；第三十一日至第三十五日每日需繳款一千元（月息約二十六分）
    。（二）借款人借款一萬元，以每十日為一期，吳瑞文先扣除利息二千元，實際
    給借款人八千元（月息為六十分）。（三）借款人借款二萬元，以每十日為一期
    ，吳瑞文先扣除利息六千元，實際給借款人一萬四千元（月息為九十分）。（四
    ）借款人借款三萬元，以每十日為一期，吳瑞文先扣除利息八千元，實際給借款
    人二萬二千元（月息為八十分），且借款人均需開立相當借款金額一倍金額之本
    票及切結書，交吳瑞文收執以供擔保。嗣於八十八年八月二十日下午三時三十分
    許，吳瑞文為警在嘉義市西區劉厝里三鄰劉厝三八號查獲，吳瑞文未供出甲○○
    提供資金之事，嗣經本署交保後，仍繼續對外從事金錢貨放業務至八十九年一月
    間止，嗣因吳瑞文因該重利案經法院判處有期徒刑八月確定入監服役期滿出獄後
    ，而甲○○未依約定給付吳瑞文未供出甲○○涉案所應得報酬金，致吳瑞文心生
    不滿而提出告發。因認被告蕭珍珠涉犯刑法第三百四十五條之常業重利罪嫌。
二按犯罪事實應依證據認定之，無證據不得推定其犯罪事實；又不能證明被告犯罪
    或其行為不罰者，應諭知無罪之判決，刑事訴訟法第一百五十四條第三百零一
    條第一項分別定有明文。
三、公訴人以被告涉犯重利犯行，無非以告發人吳瑞文之供述、證人邱啟彰及黃建銘
    之證述，及臺灣嘉義地方法院檢察署檢察官起訴書及刑案資料查註紀錄表為據。
    訊據被告蕭珍珠堅決否認犯行，辯稱：未提供資金給吳瑞文經營地下錢莊，且亦
    有資金供地下錢莊所用等語。
四、經查：
（一）告發人吳瑞文固於警訊及偵查中陳稱：於八十八年五月份起與被告共同經營地
      下錢莊，獲利與被告五五分帳。為警查獲後，被告令其擔下，並承諾日後會給
      吳瑞文三十萬元。但其出獄後，被告卻僅給五萬元等語。惟告發人吳瑞文於審
      理時改稱：「因為之前被告告我毀損，我一氣之下就告她和我八十八年間共同
      經營地下錢莊，事實上她並沒有錢資助我經營」，「（問：你在警訊中所說實
      在否？）那時我在氣頭上，車子不是我砸的，我才剛出獄，當然很生氣，所以
      才這樣說的」，「（問：【提示證人邱啟彰、黃建銘偵查筆錄告以要旨】有何
      意見？）當時是我叫他們這樣說的」等語（詳本院九十年十一月十五日審判筆
      錄），告發人告發事實已前後反覆。
（二）依本院調取被告於八十八年至八十九年間，在世華聯合商業銀行嘉義分行（下
      稱世華銀行）、彰化商業銀行東嘉義分行（下稱彰化銀行）、嘉義郵局存款資
      料所示，被告在世華銀行僅有存款一千七百九十五元至一千八百六十一元之間
      ，且未有超過萬元之提、存款；被告在彰化銀行固有上萬元，甚至二十萬元之
      數次存款紀錄，惟即於數日內為同額之轉提，扣除此部分之存、提款，被告存
      款餘額亦僅數千元；被告在嘉義郵局之存款，也僅數千元。尚難認定被告有提
      供吳瑞文資金，以經營地下錢莊之事實。
（三）至證人邱啟彰於偵查中證稱：「如果沒有錢，我就幫吳某向蕭女拿錢，只有一
      次，到大溪里向蕭女拿四萬多，時隔日久，我忘了何拿到錢我交給吳某。但吳
      某拿到錢作何用途，我不知，因我錢拿給吳某時，就被查獲了」等語（詳偵卷
      第二十頁）。但查被告為警查獲時，係在嘉義市西區劉厝里劉厝三十八號，而
      非大溪里，且如證人邱啟彰所言，於錢交給吳瑞文時，就被警察查獲，惟當時
      亦未扣得現金四萬多元（詳卷附臺灣高等法院臺南分院八十八年度上訴字第一
      八四九號判決），足證伊所證不實。
（四）證人黃建銘於偵查中證稱：「我原本不知，但有一次自臺北回來，吳某對我提
      起，而且那時正好有人打電話來借錢，吳某就回家拿錢，我是與吳某一起回去
      ，那時我站在客廳外面，『有看到吳某向蕭女拿錢』」等語（詳偵卷第二十頁
      ），與告發人於偵查時指稱：「至於黃某則是『我收回來交給蕭女』，我有對
      黃某說過」，「在大溪里，因蕭女都在那裏打麻將，黃某沒有與我到大溪里拿
      錢，『但我拿錢給蕭女』，黃某有看到」等語（詳偵卷第二十一頁背面），二
      人所述不符，亦難證明被告與吳瑞文有共同重利犯行。
（五）此外查無證據足資認定被告確有重利犯行，不能證明被告犯罪，依法應諭知無
      罪之判決。
五、末查告發人吳瑞文因為被告對其提起毀損告訴，竟意圖被告蕭珍珠受刑事追訴而
    向嘉義市警察局第一分局提出本件告發，業據告發人吳瑞文於審理時陳述：「因
    為之前被告告我毀損，我一氣之下就告她和我八十八年間共同經營地下錢莊，事
    實上她並沒有錢資助我經營」，「（問：你在警訊中所說實在否？）那時我在氣
    頭上，車子不是我砸的，我才剛出獄，當然很生氣，所以才這樣說的」，「（問
    ：【提示證人邱啟彰、黃建銘偵查筆錄告以要旨】有何意見？）當時是我叫他們
    這樣說的」等語（詳本院九十年十一月十五日審判筆錄）明確，吳瑞文是否涉犯
    刑法第一百六十九條第一項之誣告罪嫌，又證人邱啟彰、黃建銘是否涉犯刑法第
    一百六十八條之偽證罪，宜由檢察官另行偵查，附此敘明。
據上論斷，應依刑事訴訟法第三百零一條第一項。
本案經檢察官柯月美到庭執行職務
中    華    民    國      九十      年      十一      月      廿九      日
                                      臺灣嘉義地方法院刑事第三庭
                                          法  官    張  育  彰
右正本證明與原本無異。
如不服本判決，應於判決送達後十日內向本院提出上訴狀( 應附繕本 )。
中    華    民    國      九十      年      十一      月      廿九      日
                                          書記官    馮  澤  文


司法院資訊處製作；財團法人民間司法改革基金會備份。
